【裁判字號】    92,上易,1503
【裁判日期】    920616
【裁判案由】    恐嚇取財等
【裁判全文】
台灣高等法院台中分院刑事判決                  九十二年度上易字第一五三號
    上  訴  人
    即  被  告  甲○○
右上訴人因恐嚇取財等案件，不服臺灣臺中地方法院九十二年度易字第一八五號中華
民國九十二年六月十六日第一審判決（起訴案號：臺灣臺中地方法院檢察署九十一年
度偵字第二三六八五號），提起上訴，本院判決如左：
    主      文
上訴駁回。
    事實及理由
一、本案經本院審理結果，認第一審判決認事用法及量刑均無不當，應予維持，並引
    第一審判決書記載之事實、證據及理由。（如附件）
二、被告提起上訴未提出任何有利證據及辯解，嗣經合法傳喚亦均未到庭，或以書狀
    為任何陳述，空言上訴，其上訴為無理由，應予駁回。
三、被告經合法傳喚，無正當理由而不到庭，爰不待其陳述，逕行判決。
四、據上論斷，應依刑事訴訟法第三百七十三條、第三百六十八條、第三百七十一條
    ，判決如主文。
本案經檢察官乙○○到庭執行職務。
中      華      民      國      九十二     年     十      月     一     日
                                臺灣高等法院臺中分院刑事第四庭
                                      審判長法  官  洪  耀  宗
                                            法  官  江  德  千
                                            法  官  劉  登  俊
右正本證明與原本無異。
不得上訴。
                                            書記官  鄧  智  惠
中      華      民      國      九十二     年     十      月     二     日
                                                                        Ｒ
附件
臺灣臺中地方法院刑事判決                          九十二年度易字第一八五號
    公  訴  人  臺灣臺中地方法院檢察署檢察官
    被      告  甲○○  男  二十九歲（民國○○○年○月○○○日生）
                        住雲林縣臺西鄉○○村○○路十七號
                        居臺中市○區○○路一二四號二樓之四
                        居臺中市○○路一二九號中洲旅社
                        身分證統一編號：Ｚ000000000號
右列被告因竊盜等案件，經檢察官提起公訴（九十一年度偵字第二三六八五號），本
院判決如左：
    主  文
甲○○共同連續意圖為自己不法之所有，以恐嚇使人將本人之物交付，累犯，處有期
徒刑壹年陸月。扣案之Ｔ型扳手壹支及古兆延帳戶之提款卡壹張，均沒收。
    事  實
一、甲○○前因常業重利案件經本院以九十年度訴字第二○八二號判決判處有期徒刑
    六月，如易科罰金，以三百元折算一日，後經臺灣高等法院臺中分院以九十年度
    上訴字第二二九八號判決駁回上訴確定，於民國九十一年三月二十二日易科罰金
    執行完畢。詎仍不知悔改，復與李厚平（業經本院以九十二年度易字第二二八號
    判決判處有徒刑一年六月，現由臺灣高等法院臺中分院審理中）共同基於竊盜及
    恐嚇取財之概括犯意聯絡，於九十一年十一月二十六日中午十二時許，先和李厚
    平一起至臺中市○○路與林森路交岔口，以新臺幣（下同）四千元之代價，向姓
    名年籍均不詳男子共同購入古兆延在華南商業銀行所設立帳號為0000000
    000000號之存摺一本及提款卡一張；又於附表編號一至六所示之時、地，
    由甲○○負責騎駛向不知情友人借得之車牌號碼為ＸＮＢ─○四三號機車搭載李
    厚平及在旁把風，李厚平則持客觀上足供兇器使用之鋸子（長約二十公分，業已
    丟棄）或Ｔ型扳手等工具，共同連續竊取如附表編號一至六所示之車輛；迨渠等
    竊得車輛後，再推由李厚平或甲○○依前揭車輛上所留之車主電話或姓名等資料
    ，撥打公共電話，而連續向如附表編號一至五所示之被害人蔡素梅等人恐嚇陳稱
    ：若想要回車子，要匯款（指示之匯款金額，詳如附表所示）至指定之帳戶（即
    古兆延前揭帳戶），若不匯款，將破壞車輛或不再聯絡而不予歸還車輛等語，致
    使如附表編號一至五所示之被害人蔡素梅等人心生畏懼，除其中有未及匯款者外
    ，蔡素梅及陳麗娟均已依指示於如附表所示之時日分別將一萬五千元及一萬八千
    元匯至渠等指定之古兆延帳戶內。而甲○○、李厚平二人待確認被害人已匯款後
    ，始通知被害人車輛之所在，再由甲○○騎乘車輛搭載李厚平持前揭古兆延帳戶
    之提款卡，至臺中縣、市等地之金融機構提款機提領前揭匯款，得款後，附表編
    號一之一萬五千元由二人平分花用，附表編號二之一萬八千元李厚平尚未分予甲○○。嗣於九十一年十一月二十九日上午十時十五分許，甲○○騎駛前揭機車搭
    載李厚平，在臺中市○○路三三六號前，由李厚平以公共電話撥打戊○○所有號
    碼為0000000000號之行動電話向戊○○恐嚇二萬元時，為警當場查獲
    ，並扣得古兆延所有前揭帳戶之提款卡一張及前揭機車之鑰匙一支，其後李厚平
    等人並帶同員警至李厚平位在臺中縣霧峰鄉○○村○○○街七六巷八號之住處扣
    得前揭共同竊車所用之Ｔ型扳手一支，並分別至臺中市○○街與東英八街口、復
    興路陸橋、東英八街停車場及忠明南路與五權五街交岔口尋獲如附表編號三至六
    所示之車輛，而查悉上情。
二、案經臺中市警察局第一分局報請臺灣臺中地方法院檢察署檢察官偵查起訴。
    理  由
一、訊據被告甲○○矢口否認有何竊盜及恐嚇取財犯行，辯稱：是被告李厚平要伊載
    他到臺中路與建成路口打電話，被告李厚沒有跟伊說要做什麼事，結果就被警察
    捉了，伊沒有參與竊盜及恐嚇取財行為云云。然查：
  (一)被告甲○○於警詢及偵查中固坦承確曾與同案被告李厚平共同竊取如附表所示之
    車輛，並由其騎乘機車搭載同案被告李厚平至臺中縣、市等處撥打公共電話向如
    附表所示之被害人要求匯款，且其後已領取部分款項等情不諱，核與被害人戊○○、丙○○、丁○○、己○○分別於警詢及被害人陳麗娟、李宗銘、蔡素華於本
    院九十二年度易字第二二八號案件審理時所陳述之情節均相符，且經同案被告李
    厚平於警詢及偵查時及本院審理時陳述詳實，並有證人古兆延於偵查中證述將上
    開帳戶賣予某不明男子等情稽詳，另有照片四幀、現場圖一紙、贓物認領保管收
    據一紙、富邦商業銀行股份有公司北臺中分行九十二年一月二十九日（九十一）
    富銀北中字第○一○號函附被害人陳麗娟開戶基本資料、臺灣土地銀行南臺中分
    行九十二年二月二十一日南中存字第○九二○○○○六○八號函及華南銀行臺中
    港路分行九十二年一月十三日函附谷兆延之開戶及交易明細表等資料附卷可憑，
    以及Ｔ型扳手一支及古兆延前揭帳戶之提款卡一張扣案足憑，自堪認被告甲○○
    於警詢及偵查中上開部分之自白，與事實相符。至被告甲○○於本院審理時辯稱
    ：伊說伊沒有做，警察就正面用腳踹伊胸部，要伊承認，偵查中檢察官誤會伊的
    意思，伊是指確定是這四輛車被偷，並非指這四輛車是伊偷的云云，然被告無法
    正確指明那位警察刑求，已非無疑，且被告在移送臺灣臺中地方法院檢察署偵訊
    時，非但未立即向值班檢察官主張遭警察刑求，反坦承負責把風等語（參見臺灣
    臺中地方法院檢察署偵查卷宗第四十二頁），經值班檢察官交保飭回後，亦未至
    醫院驗傷，且又在之後偵查庭向承辦檢察官供承：「（問：提示犯罪事實一覽表
    ，都是你們偷的？）是」、「（偷車的目的？）向被害人要錢」等語（參見臺灣
    臺中地方法院檢察署偵查卷宗第六十頁），足見被告甲○○已明確供承竊盜及恐
    嚇取財犯行，況偵查中有二位檢察官訊問過被告甲○○，豈有二位檢察官均「誤
    會」被告甲○○供詞之情；再者，同案被告李厚平於警詢、偵查中及本院審理時
    均指證被告甲○○與其共同犯下前開竊盜及恐嚇取財案件等語（參見臺灣臺中地
    方法院檢察署偵查卷宗第十頁、第四十二頁、第六十頁，參見本院本案刑事卷宗
    九十二年二月十七日調查筆錄第二、三頁，本院九十二年度字第二二八號刑事卷
    宗九十二年一月九日訊問筆錄第三頁、九十二年一月二十四日審理筆錄第六頁、
    九十二年二月二十一日審判筆錄第五頁、九十二年三月十四日審判筆錄第四頁）
    ，益見被告甲○○確有與同案被告李厚平共同參與前開竊盜及恐嚇取財案件，是
    被告甲○○於本院審理時辯稱：遭警刑求，警詢筆錄不實在云云，顯係臨訟飾卸
    之詞，要無可採。
  (二)訊據同案被告李厚平矢口否認其有何恐嚇取財之犯行，辯稱：其僅係要求被害人
    將錢匯入前揭古兆延之帳戶，並無告以若不匯錢，欲將車輛解體等恐嚇情事云云
    ，被告甲○○則辯稱：伊沒有打電話給車主，也沒有向車主恐嚇云云。惟被告甲○○確曾打電話給車主要求贖款等情，業經被告甲○○於警詢及偵查中供承在卷
    ，核與同案被告李厚平供述相符，已如前述；且被告二人確曾以電話告知附表編
    號一至五所示之被害人若不匯錢，即將車輛解體或不再聯絡而不予歸還車輛等語
    ，致附表所示編號一至五之被害人均因此心生畏懼，除未及匯款者外，已有部分
    已將款項匯入被告指定之帳戶等情，業據戊○○、丙○○、丁○○分別於警詢（
    參見臺灣臺中地方法院檢察署偵查卷宗第十五頁背面、第十七頁背面、第二十四
    頁背面）及被害人陳麗娟、李宗銘（陳麗娟之夫）、蔡素華於本院審理時陳述明
    確（參見本院九十二年度易字第二二八號刑事卷宗九十二年二月二十一日審判筆
    錄第二、三頁，九十二年三月十四日審判筆錄第三頁），且有前揭古兆延之開戶
    及交易明細表等資料附卷可憑，是堪認附表編號一至五所示之被害人確已因被告
  二人前揭恫嚇之言詞，致心生畏怖，甚而交付財物之情，則被告自應構成恐嚇取
    財既遂及未遂犯行無疑，是渠等所辯上情，顯係事後卸責之詞，無足採信。至被
    告甲○○辯稱要與同案被告李厚平對質云云，然本院曾傳訊同案被告李厚平到庭
    訊問，並要求被告甲○○對同案被告李厚平供詞表示意見，是已無再次傳訊同案
    被告李厚平之必要。本案事證明確，被告甲○○犯行堪予認定，應依法論科。
二、按刑法第三百二十一條第一項第三款之攜帶兇器竊盜罪，係以行為人攜帶兇器為
    其加重條件，此所謂兇器，其種類並無限制，凡客觀上足以對人之生命、身體、
    安全構成威脅，具有危險性之兇器為已足，並不以攜帶之初有行兇之意圖為必要
    （最高法院七十九年度臺上字第五二五三號判例意旨參照）。查本案被告甲○○
    、李厚平共同持以犯案之Ｔ型扳手及長約二十公分之鋸子，均屬質地堅硬且鋒利
    之鐵製品，客觀上均足以危害他人之生命、身體之安全，顯為具有危險性之兇器
    無訛。故核被告甲○○所為，係犯刑法第三百二十一條第一項第三款之攜帶兇器
    竊盜罪、同法第三百四十六條第一項、第三項之恐嚇取財既遂、未遂罪。被告甲○○與同案被告李厚平二人間，就前揭犯行，有犯意聯絡及行為分擔，為共同正
    犯。被告甲○○所犯如附表編號三至五所示部分之犯行，因被害人未因其等之恐
    嚇行為而付款，是此部分之恐嚇取財部分，尚屬未遂。又被告甲○○所犯如附表
    所示之加重竊盜罪、恐嚇取財既遂罪及未遂罪部分，均時間緊接，所犯構成要件
    復相同，顯均係基於概括之犯意而為之，均應依連續犯之規定，分別論以加重竊
    盜罪及恐嚇取財既遂罪一罪，並分別依法加重其刑。被告甲○○所犯前揭連續加
    重竊盜罪及連續恐嚇取財罪二罪間，有方法、目的之牽連關係，為牽連犯，應從
    一重之連續恐嚇取財罪處斷。被告甲○○前曾因常業重利案件經本院以九十年度
    訴字第二○八二號判決判處有期徒刑六月，如易科罰金，以三百元折算一日，後
    經臺灣高等法院臺中分院以九十年度上訴字第二二九八號判決駁回上訴確定，於
    九十一年三月二十二日易科罰金執行完畢，此有臺灣臺中地方法院檢察署刑案資
    料查註紀錄表及臺灣高等法院被告全國前案紀錄表在卷可按，其於五年內再犯本
    件有期徒刑以上之罪，為累犯，應依刑法第四十七條規定，遞加重其刑。爰審酌
    被告為圖謀自身之不法利益，不知尊重他人之財產權，任意共同攜帶凶器竊取他
    人車輛，復又恐嚇被害人交付贖款，造成他人財產損失、生活不安及日常生活不
    便，影響社會治安甚鉅，暨其犯罪之動機、目的、手段、犯罪所得，犯後未見悔
    意，態度欠佳等一切情狀，量處如主文所示之刑，以示懲儆。扣案之Ｔ型扳手一
    支，為同案被告李厚平所有之物，而古兆延前揭帳戶之提款卡一張，係被告李厚
    平與甲○○共同購得而共有，然上開扣案物均係供前揭共同犯罪所用之物，業據
    同案被告李厚平供承在卷，應依刑法第三十八條第一項第二款規定宣告沒收；至
    未扣案之鋸子一支，雖為被告李厚平所有之物，業據被告李厚平陳明在卷，然被
    告李厚平復供陳其業已將前揭竊盜所用之鋸子一支隨手丟棄而無法尋獲，為免將
    來執行困難，爰不另為沒收之諭知；另扣案之機車鑰匙一支，係被告甲○○友人
    所有，雖係供被告等人前揭犯罪所用之物，然非違禁物，依刑法第三十八條第三
    項規定，不得為沒收之客體，併此敘明。
三、公訴意旨略以：被告甲○○、李厚平二人於附表編號三、四、五所示時、地，分
    別竊取被害人戊○○所有放置於其車內之ＰＤＡ一部、萬通銀行信用卡一張，被
    害人丙○○所有放置於其車內之太陽眼鏡一副，放置於被害人丁○○車內之賴志
    偉駕照一張等物，因認被告甲○○二人此部分亦涉有刑法第三百二十一條第一項
    第三款加重竊盜犯行等語。按犯罪事實應依證據認定之，無證據不得推定其犯罪
    事實；又不能證明被告犯罪者，應諭知無罪之判決，刑事訴訟法第一百五十四條
    、第三百零一條第一項分別定有明文；又認定不利於被告之事實，須依積極證據
    ，苟積極證據不足為不利於被告事實之認定時，即應為有利於被告之認定，更不
    必有何有利之證據；又事實之認定，應憑證據，如未能發現相當證據，或證據不
    足以證明，自不能以推測或擬制之方法，以為裁判之基礎，最高法院分別著有三
    十年上字第八一六號、四十年臺上字第八六號判例可資參照。另公訴人雖僅於起
    訴書事實欄內記載「竊取如附表一所示等人之自小客車」，惟公訴人於起訴書後
    附表一「竊取物品及被害人」欄位中，除記載被害人失竊車輛外，亦載明上開Ｐ
    ＤＡ等失竊物品，是公訴人應已就被告二人竊取上開ＰＤＡ等物為起訴，合先敘
    明。被告甲○○、李厚平二人均堅詞否認竊取上開ＰＤＡ等物，甲○○辯稱：沒
    偷車云云，同案被告李厚平則辯稱：伊沒有偷，因偷到車子後就把車子丟在路旁
    都沒有鎖，可能被其他人拿走等語。經查，被告甲○○辯稱沒有偷車云云，固不
    值採，然同案被告李厚平既已坦承竊取附表所示之自用小客車，衡情實無再對竊
    取車內物品乙節加以否認，且同案被告李厚平前揭置辯亦尚在情理之內，是尚乏
    積極證據足資證明被告確有上開行為，揆諸前揭條文及判例意旨，自難僅憑推測
    或擬制之方法，即遽認被告甲○○二人有罪之論斷。此外，本院復查無其他積極
    證據足資認定被告有何公訴人所指之此部分加重竊盜犯行，被告之犯罪既屬不能
    証明，爰依首揭規定，本應為無罪之判決，惟公訴人認此部分加重竊盜犯行與前
    開論罪科刑之加重竊盜部分有實質上一罪關係，爰不另為無罪之諭知，附此敘明
    。
據上論斷，應依刑事訴訟法第二百九十九條第一項前段，刑法第二十八條、第五十六
條、第三百二十一條第一項第三款、第三百四十六條第一項、第三項、第五十五條、
第四十七條、第三十八條第一項第二款，罰金罰鍰提高標準條例第一條前段，判決如
主文。
本案經檢察官劉仁明到庭執行職務
中      華      民      國      九十二      年      六    月    十六    日
                                臺灣臺中地方法院刑事第三庭
  審判長法  官  劉  錫  賢
                                          法  官  林  三  元
                                          法  官  黃  裕  仁
右正本證明與原本無異。
如不服本判決，應於送達後十日內向本院提出上訴狀（須附繕本），上訴於臺灣高等
法院臺中分院。
中      華      民      國      九十二      年      六    月    十七    日
附錄本案論罪科刑法條：
刑法第三百二十一條第一項第三款
犯竊盜罪而有左列情形之一者，處六月以上五年以下有期徒刑。
第三款：攜帶兇器而犯之者。
刑法第三百四十六條
意圖為自己或第三人不法之所有，以恐嚇使人將本人或第三人之物交付者，處六月以
上五年以下有期徒刑，得併科一千元以下罰金。
以前項方法得財產上不法之利益，或使第三人得之者，亦同。
前二項之未遂犯罰之。
附表：
┌──┬────┬────┬───────┬────┬─────────┐
│編號│被竊車號│遭竊時間│  遭竊地點    │恐嚇時間│恐嚇金額、既遂或未│
│    │被害車主│        │（竊盜方式）  │被害人  │遂、尋獲地點      │
├──┼────┼────┼───────┼────┼─────────┤
│一  │T8-6269 │91.11.25│臺中市南區信義│當日上午│要求五萬元，匯錯款│
│    │三陽廠牌│AM6：00 │南街一九三號  │十一時許│項二萬元入劉瑞芝帳│
│    │黃俊雄  │        │（持前揭扳手撬│後多次  │，復匯款一萬五千元│
│    │        │        │開車門，另以鋸│蔡素華接│入古兆延前揭帳戶，│
│    │        │        │子破壞柺杖鎖竊│獲電話  │被告領取一萬五千元│
│    │        │        │取）          │        │花用殆盡，既遂。  │
│    │        │        │              │        │臺中縣大雅鄉○○路│
│    │        │        │              │        │與雅環路附近尋獲。│
├──┼────┼────┼───────┼────┼─────────┤
│二  │A9-5617 │91.11.26│臺中市北屯區松│當日上午│要求五萬元，匯款一│
│    │喜美廠牌│AM2：50 │竹路松竹寺旁  │九時許後│萬八千元（起訴書誤│
│    │陳麗娟  │        │（持前揭扳手撬│多次    │載為二萬五千元），│
│    │        │        │開車門竊取）  │李宗銘接│既遂。            │
│    │        │        │          │獲電話  │臺中縣太平市○○路│
│    │        │        │              │        │二０六號前尋獲。  │
├──┼────┼────┼───────┼────┼─────────┤
│三  │H8-0433 │91.11.28│臺中市○○路二│同日某時│恐嚇付款二萬元，未│
│    │裕隆廠牌│AM3：00 │段一四六巷五八│戊○○  │遂。臺中市○○街與│
│    │戊○○  │        │弄一一號前    │        │東英八街街口尋獲。│
│    │        │        │（持前揭扳手撬│        │                  │
│    │        │        │開車門竊取）  │        │                  │
├──┼────┼────┼───────┼────┼─────────┤
│四  │LM-6290 │91.11.28│臺中縣太平市太│同日某時│恐嚇付款五千元，未│
│    │裕隆廠牌│AM4：00 │平路與永豐北路│丙○○  │遂。臺中市○○○路│
│    │丙○○  │        │路口          │        │與五權五街口尋獲。│
│    │        │        │（持前揭扳手撬│        │                  │
│    │        │        │開車門竊取）  │        │    │
├──┼────┼────┼───────┼────┼─────────┤
│五  │3Q-9487 │91.11.29│臺中縣太平市新│同日某時│恐嚇付款五萬元，未│
│    │三陽廠牌│AM3：20 │福路三八六號前│丁○○  │遂。臺中市○○路復│
│    │丁○○  │        │（持前揭扳手撬│        │橋附近尋獲。      │
│    │        │        │開車門竊取）  │        │                  │
├──┼────┼────┼───────┼────┼─────────┤
│六  │B2-3582 │91.11.29│臺中市西屯區弘│無      │未予恐嚇。        │
│    │三陽廠牌│AM3：00 │孝路與上石街口│        │臺中市○○○街停  │
│    │己○○  │        │（持前揭扳手撬│        │場尋獲。          │
│    │        │        │開車門竊取）  │        │                  │
└──┴────┴────┴───────┴────┴─────────┘
                                                                   Ｒ


司法院資訊處製作；財團法人民間司法改革基金會備份。
